【裁判字號】    94,簡上,43
【裁判日期】    950313
【裁判案由】    損害賠償
【裁判全文】
臺灣基隆地方法院民事判決              94年度簡上字第43號
上  訴  人  丙○○
訴訟代理人  甲○○
被上訴人    乙○○
上列當事人間請求損害賠償事件，上訴人對於民國94年8月5日本
院93年度基簡字第607號第一審判決提起上訴，本院於95年2月27
日言詞辯論終結，判決如下：
    主  文
上訴駁回。
第二審訴訟費用新台幣貳仟肆佰玖拾元由上訴人負擔。
    事實及理由
一、上訴人上訴理由除援用第一審之陳述外，另補述略以：
(一)民法第213條所謂必要費用應視被害人是否因該賠償方法而
    受有利益而定，若被害人因修復後損害反而受有利益，則非
    屬必要，查原鑑定結論並未衡量修理後是否使系爭汽車增加
    交易價值，即以折舊為由直接將零件之折舊自應賠償之費用
    扣除，違反前述必要性之判斷原則，鑑定報告書上有關折舊
    的計算方式不合理，因為一般人無法取得舊的零件進行修繕
    。原判決未說明上訴人所提估價單有何不當之處，即依鑑定
    結果，認定上訴人之請求部分無理由，判決顯有不當，為此
    請求廢棄原判決不利於上訴人部分，並請求判決被上訴人另
    應給付上訴人新台幣（以下同）156,500元及自93年10月27
    日至清償日止之法定遲延利息。
(二)鑑定報告既稱無從精確報告零件取得價格，卻又稱所估修理
    費用為合理，實不合常理。二手車之估價與修理復原之合理
    金額並非相同，以二手車概念決定修理費用金額並非適當，
    蓋依社會通常經驗而論，物品受損害而必須更換零件時，多
    以全新零件更替，甚少以二手零件更換之，故在修理復原下
    並不存在折舊之問題，新更換之零件並不隨汽車出廠年數增
    加而有折舊，該鑑定報告以二手車概念更算修理費用，實非
    適當。
二、被上訴人之抗辯理由除援用第一審之陳述外，另補述略以：
    當時伊所駕自用小客車右前方的擋泥板（比較脆弱）撞及上
    訴人吉普車右前方防撞桿（比擋泥板堅固），伊曾就此詢問
    車廠，據其表示這種情形下，上訴人吉普車的傳動系統並無
    全部更換的必要，四個避震器亦無必要全部更換，上訴人所
    提估價單估價不實。為此請求駁回其上訴。
三、得心證之理由：
(一)按負損害賠償責任者，除法律另有規定或契約另有訂定外，
    應回復他方損害發生前之原狀。因回復原狀而應給付金錢者
    ，自損害發生時起，加給利息。前項情形，債權人得請求支
    付回復原狀所必要之費用，以代回復原狀。故對物之損害賠
    償，以必要者為限。民法第213條定有明文。
(二)本件上訴人起訴請求被上訴人賠償其因兩造間車禍所生之汽
    車修理費計236，500元，並提出馳星實業有限公司之估價單
    為證；被上訴人則爭執修理費用過高。則上訴人車輛因被上
    訴人之侵權行為受損，其回復原狀所需之必要費用若干？為
    兩造爭執所在。
(三)原審對此項爭執，先後囑託台灣區汽車修理工業同業會、台
    北市汽車修理同業公會進行鑑定，分別認為上訴人汽車修理
    之必要費用為61,460元及8萬元，原審擇較高之鑑定結果，
    為判決之依據，即屬有據。而車輛受損就非耗損性之材料，
    如以新零件更新，須扣除原零件之折舊，始不生不當得利之
    問題，而汽車價值本即係依年數折舊以計算其價格，其於損
    害賠償額之計算時亦同 (最高法院64年11月11日第6次民事
    庭決議、所得稅法第51條參照)。經本院再函請台北市汽車
    修理同業公會說明其鑑定之依據，該會函覆其鑑定結果認上
    訴人車輛修復必要費用為8萬元，已包括更新耗損性之零件
    部分，有該公會94年12月19日函在卷可稽。
四、綜上所述，原審囑託二鑑定機關進行鑑定，擇其中較高之鑑
    定結果，認上訴人所得請求賠償之汽車修復費用為8萬元，
    自非無據。又依上訴人提出之估價單所載，零件部分修復費
    用雖為220,100元，但上訴人車輛於84年8月出廠，至車禍發
    生之93年8月13日已有9年，其折舊標準參照行政院頒布之「
    固定資產耐用年數表」及「固定資產折舊表」之規定，小客
    車、大客車及其他車之耐用年數均為五年，上訴人之吉普車
    屬此類用車，其耐用年數為五年；再依定率遞減法每年折舊
    之比例為前年度之千分之三六九，但歷年折舊累計額，其總
    額不得超過該資產成本原額之十分之九，亦即在折舊至不滿
    該資產成本原額十分之一以下時，以十分之一計算。依此，
    上訴人之汽車折舊至第五年，其成本原額僅為原成本原額之
    十分之一，但依前揭規定，尚應以十分之一計算，則上訴人
    之吉普車經折舊後，其吉普車之價值應以原價值之十分之一
    計算，故上訴人提出之估價單上零件部分之數額縱然屬實，
    其所得請求之費用，以十分之一計算為20,010元，加上工資
    費用16,400元，共計36,410元，均低於前述二鑑定結果之數
    額，故台北市汽車修理同業公會鑑定結果，稱上訴人汽車之
    合理修復費用包括耗損性之零件，共為8萬元，應屬可採。
    從而，原審判命被上訴人給付上訴人8萬元及法定遲延利息
    ，並駁回上訴人逾此數額之請求，於法並無違誤，上訴人就
    其敗訴部分指摘原判決不當，求予廢棄改判，為無理由，應
    予駁回。
五、據上論結，本件上訴為無理由，依民事訴訟法第436 條之1
    第3 項、第449 條第1項、第78條，判決如主文。
中    華    民    國    95    年    3     月    13    日
            民事庭審判長法  官  邱璿如
                        法  官  王翠芬
                        法  官  蔡聰明
以上正本係照原本作成。
本件判決不得上訴。
中    華    民    國    95    年    3     月    17    日
                        書記官  王佩珠


司法院資訊處製作；財團法人民間司法改革基金會備份。
